【裁判字號】    89,交上易,460
【裁判日期】    890413
【裁判案由】    過失傷害
【裁判全文】
臺灣高等法院臺南分院刑事判決            八十九年度交上易字第四六號  Ｃ
      上  訴  人  臺灣臺南地方法院檢察署檢察官
      上  訴  人
      即  被  告  丙  ○  ○
右上訴人因被告過失傷害案件，不服臺灣臺南地方法院八十八年度交易字第一三號
中華民國八十九年一月十七日第一審判決（起訴案號：臺灣臺南地方法院檢察署八十
八年度偵字第四一二六號），提起上訴，本院判決如左：
      主      文
原判決撤銷。
丙○○因過失傷害人，處有期徒刑參月，如易科罰金，以佰元折算壹日。緩刑參年
。
      事      實
一、丙○○於民國八十七年十二月三日下午五時三十分許，駕駛車牌號碼ＴＶ－四九
    九六號自用小客車，沿台南縣永康市○○路，由北向南方向行駛，途經該路與永
    大路口，應注意車前狀況且隨時採取必要之安全措施，並能注意，竟疏於注意，
    適有乙○○駕駛ＷＩＩ－六九八號機車搭載丁○○，沿永大路由東向西直行至該
    路口，兩車因而互撞，致乙○○、丁○○人車倒地，乙○○受有頭部外傷、顱內
    出血、右鎖骨骨折；丁○○受有右足踝擦傷及二度燙傷、右前臂裂傷。丙○○於
    肇事後，未被有偵查犯罪職權之公務員或機關發覺前，即主動向警察機關自首，
    進而接受裁判。
二、案經乙○○、丁○○訴由臺灣臺南地方法院檢察署檢察官偵查起訴。
      理      由
一、上訴人即被告經合法傳喚，雖未到庭陳述，然其前此對於右揭駕車肇事致被害人
    乙○○、丁○○受傷之事實均坦承不諱，核與被害人乙○○、丁○○指訴受傷之
    情節大致相符，並有道路交通事故調查表乙份及現場照片多張在卷可稽，而被害
    人乙○○、丁○○確因本件車禍受傷，復有診斷證明書二紙在卷可按。被告雖另
    辯稱：本件車禍是因被害人乙○○駕駛機車未依遵行方向靠右行駛所致云云。然
    按汽車行駛時，駕駛人應注意車前狀況，並隨時採取必要之安全措施，道路交通
    安全規則第九十四條第三項定有明文。被告駕車行經上開肇事路段，自應注意依
    上述道路交通安全規則之規定行車，以策安全，且依當時之天候、路況，並無不
    能注意之情形，乃被告竟疏於注意車前狀況，隨時採取必要之安全措施，因而與
    乙○○所騎機發生碰撞，以致肇事，縱被害人乙○○駕駛機車又有未依遵行方向
    靠右行駛之情事，亦不能解免被告之過失責任。雖台南區車輛行車事故鑑定委員
    會，認為被告無肇事因素，然本件經送台灣省車輛行車事故鑑定覆議委員會覆議
    ，亦認為被告為肇事之次因，有該會覆議意見書附卷可參，益徵被告行為之有過
    失。而被告之過失行為與被害人受傷間具有相當因果關係，事證己臻明確，被告
    所辯，顯係卸責之詞，不足採信，其犯行堪以認定。
二、核被告所為，係犯刑法第二百八十四條第一項前段之過失傷害罪。被告以一個過
    失行為，造成被害人乙○○、丁○○二人受傷，係一行為觸犯數罪名之想像競合
    犯，應從一重處斷。而道路交通事故調查表雖記載被告有向大橋派出所報案，然
    填表人即警員甲○○到庭證稱其到現場已知悉被告為肇事者，被告再報案（參見
    本院八十九年三月十六日訊問筆錄），因而被告並無自首減刑之適用，附為記明
    。原審予以論罪科刑，惟查：警員甲○○到現場已先知悉被告為肇事者，因而被
    告並無自首減刑之適用，原審竟認被告於犯罪未被有偵查犯罪職權之公務員或機
    關發覺其為犯嫌前，主動向警方（大橋派出所）報案自首，且接受裁判，應依刑
    法第六十二條前段之規定減輕其刑，容有未洽。被告上訴意旨猶執前詞，否認其
    有過失，雖不足採，惟原判決既有可議，自應由本院將原判決撤銷改判。爰審酌
    被告之品性、犯罪情節、犯罪所生危害及犯罪後已與被害人達成和解賠償其損害
    等一切情狀，量處如主文第二項所示之刑，並諭知易科罰金之折算標準，以資懲
    儆。又查被告前此未曾受有期徒刑以上刑之宣告，有臺灣臺南地方法院檢察署刑
    案資料查註紀錄表及本院刑案被告全國前案記錄表各一份附卷可查，其事後民事
    部份已與被害人達成和解，有和解筆錄一份附卷可稽，經此偵審教訓，應知警惕
    諒無再犯之虞，本院認所宣告之刑，以暫不執行，為適當，爰併諭知緩刑三年，
    以勵自新，並觀後效。
三、被告經合法傳喚，無正當理由不到庭，爰不待其陳述逕行判決。
據上論結，應依刑事訴訟法第三百六十九條第一項前段、第三百六十四條、第二百九
十九條第一項前段、第三百七十一條，刑法第二百八十四條第一項前段、第五十五條
、第七十四條第一款、第四十一條、罰金罰鍰提高標準條例第一條前段、第二條，判
決如主文。
本案經檢察官張斗輝到庭執行職務。
中    華    民    國      八十九      年      四      月      十三      日
                                  臺灣高等法院臺南分院刑事第四庭
                                      審判長法官  陳    義    仲
                                            法官  宋    明    蒼
                                            法官  蔡    崇    義
右正本證明與原本無異。
不得上訴。
                                      法院書記官  李    育    儒
中    華    民    國      八十九      年      四      月      十七      日
附錄本案論罪科刑法條全文：
刑法第二百八十四條第一項：
因過失傷害人者，處六月以下有期徒刑、拘役或五百元以下罰金，致重傷者，處一年
以下有期徒刑、拘役或五百元以下罰金。


司法院資訊處製作；財團法人民間司法改革基金會備份。
